【裁判字號】    88,交上易,2066
【裁判日期】    890320
【裁判案由】    過失傷害
【裁判全文】
臺灣高等法院臺中分院刑事判決                  八十八年度交上易字第二○六六號
    上  訴  人  臺灣臺中地方法院檢察署檢察官
    上  訴  人
    即  被  告  乙○○
    選任辯護人  陳端輝
右上訴人因被告過失傷害案件，不服臺灣臺中地方法院八十八年度交易字第二九八號
中華民國八十八年六月二十九日第一審判決（起訴案號：臺灣臺中地方法院檢察署民
國八十八年度偵字第八五三二號），提起上訴，本院判決如左：
    主      文
原判決撤銷。
乙○○因過失傷害人，處有期徒刑月，如易科罰金，以佰元折算壹日。
    事      實
一、乙○○係瘖啞之人，於民國（下同）八十八年一月三日上午六時三十分許，騎乘
    車牌號碼ＶＲＢ－７９０號輕機車，沿台中縣東勢鎮○○街行駛，途經正三街與
    正五街口欲左轉正五街時，本應注意車輛行駛時，駕駛人應注意車前狀況，隨時
    採取必要之安全措施，而依當時情形，又無不能注意之情事，竟疏未注意車前狀
    況，隨時採取必要之安全措施，而擦撞同向前行之行人丁○○○，致丁○○○倒
    地，受有外傷性蜘蛛網膜下出血之傷害。
二、案經丁○○○之夫丙○○訴由台中縣警察局東勢分局報告台灣台中地方法院檢察
    署檢察官偵查起訴。
    理      由
一、訊據上訴人即被告乙○○(以下稱被告)對其於右揭時、地，因騎乘機車肇事致被
    害人丁○○○（以下稱被害人）受傷之事實，坦承不諱。被告自白各情核與告訴
    人丙○○指訴之情節相符，並有道路交通事故調查報告表及被害人之診斷證明書
    等件附卷可稽。按汽車駕駛人應注意車前狀況，隨時採取必要之安全措施，道路
    交通安全規則第九十四條第三項定有明文。本件被告駕車自應注意上述道路交通
    安全規定，而依其狀況，又非不能注意，竟疏未注意為之，以致肇事，致被害人
    受傷，被告顯有過失，且被告之過失行為與被害人之受傷間，具有相當因果關係
    ，被告犯行已堪認定。
二、核被告所為係犯刑法第二百八十四條第一項前段之過失傷害罪。原審予以論科，
    固非無見，然查被告之選任辯護人為被告辯稱：被害人之成為植物人並非因本件
    車禍所致云云。本院向台中縣東勢鎮農會附設農民醫院函查結果，該院覆稱：根
    據目前情況，很難認定是單純車禍致腦部受創致植物人之情況，有該院東農醫字
    第八八○○四號函附卷可證。本院另向台中縣東勢鎮農會附設農民醫院、沙鹿童
    綜合區域教學醫院、台中縣協和醫院、行政院衛生署豐原醫院，函取被害人曾就
    醫之病歷表等資料，並送法務部法醫研究所鑑定結果，該所認：「由以上資料判
    明病人（即被害人）早於八十五年間已患過左側半身不遂－中風，八十八年一月
    三日被摩托車撞到這是事實，但其半身不遂等因病情時好時壞之腦部神經已嚴重
    萎縮多時，應非因車禍所引起。」；「被害人丁○○○成為重度植物人是因被害
    人宿疾所引起，不幸後遭車禍而已，如無再遭車禍，仍不免患重度植物人無誤。
    」，有該所八十八年十二月九日法醫所八八文理字第一八○○號函、八十九年二
    月九日法醫所八九理字第二七一號函附卷可證。由上開函覆及鑑定結果所示，尚
    難遽認被害人之成為重度植物人，確係因被告之過失行為所致，原審認被害人之
    成為植物人係因本件車禍所致，尚乏依據。檢察官上訴意旨指稱原審量刑過輕為
    不當，雖無理由；然被告選任辯護人以上開事實指摘原審判決不當，則為有理由
    ，原審判決既有上開可議之處，自應由本院予以撤銷改判。爰審酌被告過失程度
    之輕重、被害人所受傷害程度、被告肇事後態度、及肇事後被告迄今仍未與告訴
    人達成民事和解，取得諒解，犯後態度不佳等一切情狀，量處如主文所示之刑，
    並諭知易科罰金之折算標準，以資懲儆。
據上論斷，應依刑事訴訟法第三百六十九條第一項前段、第三百六十四條、第二百九
十九條第一項前段，刑法第二百八十四條第一項前段、第四十一條，罰金罰鍰提高標
準條例第一條前段、第二條，判決如主文。
本案經檢察官甲○○到庭執行職務。
中      華      民      國    八十九      年      三      月    二十    日
                                  臺灣高等法院臺中分院刑事第六庭
                                        審判長法  官  古  金  男
                                              法  官  沈  應  南
                                              法  官  張  祺  祥
右正本證明與原本無異。
不得上訴。
                                              書記官  顏  子  良
中      華      民      國    八十九      年      三      月   二十一   日
                                                                        Ａ


司法院資訊處製作；財團法人民間司法改革基金會備份。
